【裁判字號】    90,上訴,572
【裁判日期】    900627
【裁判案由】    毒品危害防制條例等
【裁判全文】
臺灣高等法院臺中分院刑事判決                      九十年度上訴字第五七二號
    上  訴  人  臺灣臺中地方法院檢察署檢察官
    上  訴  人
    即  被  告  庚○○
    選任辯護人  徐湘生
    被      告  乙○○
右列上訴人等因被告等違反毒品危害防制條例等案件，不服臺灣臺中地方法院中華民國
九十年一月二十日第一審判決（案號：八十九年度訴字第二二三九號，起訴案號：臺
灣臺中地方法院檢察署八十八年度偵字第一五九七三號），提起上訴，本院判決如左
：
    主  文
原判決撤銷。
庚○○搬運贓物，處有期徒刑肆月；又共同連續販賣第二級毒品，處有期徒刑柒年貳
月，犯罪所得新臺幣陸仟元沒收，如全部或一部不能沒收時，以其財產抵償之，安非
他命包（合計淨重拾壹點零柒公克、包裝重壹點壹玖公克）沒收銷燬之；應執行
有期徒刑柒年月，犯罪所得新臺幣陸仟元沒收，如全部或一部不能沒收時，以其財
產抵償之，安非他命包（合計淨重拾壹點零柒公克、包裝重壹點壹玖公克）沒收
銷燬之。
乙○○收受贓物，處有期徒刑月，如易科罰金以佰元折算壹日。
    事  實
一、庚○○、乙○○明知年籍不詳綽號「阿吉」（又綽號阿輝）之男子所使用懸掛Ｈ
    五─一五八三號車牌（車主登記於蕭黃碧霞名下，係己○○於民國（下同）八十
    八年六月二十九日下午一時許，在臺中市○○路上失竊）之自小客車（原車號為
    ＢＢ─○三七六號，係甲○○於八十八年六月二十七日上午九時許，在臺中市○○路○段一七三巷內失竊），係無行車執照及汽車來源證明之贓車。詎庚○○竟
    於八十八年六月三十日至同年七月三日間，向綽號「阿吉」者借用該贓車使用，
    復於八十八年七月三日晚上十時許，受綽號「阿吉」者之託，將該贓車駕駛搬運
    至臺中市○○路○段二○七號乙○○居住處，借予乙○○收受使用，乙○○於同
    年月四日下午五時許，在臺中市○○路○段二○七號前，駕駛前開贓車為警當場
    查獲。
二、庚○○與綽號「阿吉」者另行基於共同意圖營利之概括犯意，自八十八年六月中
    旬某日起，連續三次由綽號「阿吉」者交付第二級毒品安非他命，推由庚○○將
    安非他命送到臺中市○○路、英才路口售與乙○○，每次販賣一包，每包新臺幣
    （下同）二千元，再將每次所收二千元之金錢交給綽號「阿吉」者，綽號「阿吉
    」者則在事後免費提供安非他命給庚○○施用（庚○○施用毒品部分由公訴人另
    案辦理），犯罪所得共六千元。嗣因乙○○被警方查獲駕駛前開贓車後，供出其
    係向綽號「阿吉」者借該贓車及有向綽號「阿吉」者購買安非他命，經配合警方
    以行動電話聯絡綽號「阿吉」者，佯稱要購買安非他命，並請綽號「阿吉」者至
    其臺中市○○路○段二○七號住處（西屯路、英才路口）交易，庚○○復承續前
    開與綽號「阿吉」者共同販賣安非他命之犯意，於八十八年七月五日凌晨零時三
    十分許，搭乘不知情之蔡蓬璋所駕駛車號Ｈ七－五一九三號自小客車前往交付安
    非他命時，在臺中市○○路、英才路口，為警方當場查獲而未遂，並扣得安非他
    命三包（合計淨重三一．○七公克、包裝重一．一九公克。起訴書誤載為安非他
    命十六包）。
三、案經臺中市警察局移送臺灣臺中地方法院檢察署檢察官偵查起訴。
    理  由
一、訊據上訴人即被告庚○○（以下簡稱被告庚○○）、被告乙○○均矢口否認右揭
    犯行，被告庚○○辯稱：伊並未受託交付懸掛Ｈ五─一五八三號車牌之贓車給乙○○，被查獲當天，伊本來和蔡蓬璋要到新竹工作，在文心路碰到「阿吉」，原
    本「阿吉」要請伊載他送東西給人家，後來他電話響，有重要的事要先走，他才
    委託伊送東西，伊不知是要送安非他命，伊並未受「阿吉」委託販賣安非他命云
    云；被告乙○○則辯稱：渠不知道是贓車云云。經查：
  (一)車號「Ｈ五─一五八三」號車牌之車主登記於蕭黃碧霞名下，係己○○於八十八
    年六月二十九日下午一時許，在臺中市○○路上所失竊；及車號ＢＢ─○三七六
    號自小客車，係甲○○於八十八年六月二十七日上午九時許，在臺中市○○路○
    段一七三巷內所失竊等情，業據被害人己○○、甲○○於警訊時指訴屬實（見偵
    查卷第二八、二九頁），並有贓物認領保管單二份及車輛竊盜、車牌失竊資料個
    別查詢報表二份附卷可稽（見偵查卷第三七、三八、四八、四九頁），足見被告
    乙○○被警方查獲所駕駛懸掛「Ｈ五─一五八三」號車牌之自小客車，確屬贓物
    無誤。
  (二)被告庚○○交付懸掛Ｈ五─一五八三號車牌贓車給被告乙○○，且綽號「阿輝（
    即阿吉）」者未拿行車執照給被告乙○○之事實，業據被告二人於警訊及偵查時
    坦承不諱，且被告庚○○於警訊時復供稱：乙○○知道ＢＢ－○三七六號自小客
    車是贓車，「阿吉」向我說是贓車云云（見偵查卷第二五頁），足見被告乙○○
    於收受上開自小客車時已有贓物之認識。而被告庚○○於八十八年六月三十日至
    同年七月三日間，即已使用該贓車等情，亦據被告乙○○於偵查時供稱：以前有
    見過庚○○開該車，在八十八年六月三十日至同年七月三日間看過他開一次云云
    ，及被告庚○○於偵查時供稱：以前有用過該車云云（見偵查卷第六○頁），顯
    然被告庚○○在交付贓車給被告乙○○之前，業已自綽號「阿吉」者處收受該贓
    車且知悉為贓車無疑。被告乙○○於本院審理時辯稱：不知道係贓車，「阿吉」
    有拿行車執照給渠云云，為飾卸之詞，並無可採，被告庚○○所辯，旨在卸責，
    亦無足採。
  (三)被告庚○○於警訊供稱：伊自八十八年六月中旬開始至同年七月五日凌晨零時三
    十分許，受綽號「阿吉」者委託交付販賣之安非他命給被告乙○○被警查獲時，
    伊共送三次安非他命給乙○○，每次均送到台中市○○路、英才路乙○○家不諱
    。（見偵查卷第二三、二四頁），於原審亦供承八十八年七月五日凌晨受託交付
    之物有用紙袋包住，「阿吉」有告知伊是安非他命無訛（見原審卷第卅七頁），
    核與被告乙○○於警訊時供述之情節相符（見偵查卷第二一頁），並經證人蔡蓬
    璋於警訊時證稱：「．．我看到庚○○將安非他命置於我的車上」等語及證人蔣
    筱薇於警訊時證稱：「（查獲之安非他命是何人所有？）庚○○坦承是他持有的
    」等語屬實（見偵查卷第二六頁背面、第三一頁背面），復有扣案之安非他命三
    包（合計淨重三一．○七公克、包裝重一．一九公克）經送法務部調查局檢驗結
    果確係第二級毒品甲基安非他命，有該局陸(一)字第八九○七七七○七號檢驗通
    知書一份附卷可稽（見原審卷第三○頁）。又本件查獲被告庚○○之經過，係因
    被告乙○○被警方查獲駕駛前開贓車後，供出其係向綽號「阿吉」者借該贓車及
    有向綽號「阿吉」者購買安非他命，其中被告庚○○送過三次，且每次收取二千
元（見偵查卷第二○、二一頁），經配合警方以行動電話聯絡綽號「阿吉」者，
    佯稱要購買安非他命，經約定被告乙○○位於臺中市○○路○段二○七號住處（
    西屯路、英才路口）交易，被告庚○○於八十八年七月五日凌晨零時三十分許，
    搭乘蔡蓬璋所駕駛自小客車前往交付安非他命時，在臺中市○○路、英才路口為
    警方當場查獲而不遂，並扣得安非他命三包，且被告乙○○經警採集尿液送驗結
    果，呈甲基安非他命陽性反應，有臺中市衛生局煙毒尿液檢驗成績書在卷可查（
    見偵查卷第八八頁），足見被告庚○○確與綽號「阿吉」者販賣安非他命給被告
    乙○○，應無疑義。被告乙○○於本院審理時改稱：安毒是「阿吉」送的，錢也
    是「阿吉」收的云云，為事後迴護被告庚○○之詞，不足採信。
  (四)被告庚○○、乙○○於警訊時雖均曾經供稱贓車之提供者及販賣安非他命之人為
    戊○○云云，惟觀諸被告乙○○之警訊筆錄，於八十八年七月四日被告乙○○第
    一次製作筆錄時供稱，係向綽號「阿輝」者借車，同日第二次製作筆錄時始供稱
    「潘伯彥」之名，嗣警員提供戊○○之口卡片給被告乙○○指認，被告乙○○指
    證其係向戊○○借車無訛，該警訊筆錄始將戊○○確認為借贓車給被告乙○○之
    人；而被告庚○○之警訊筆錄係接續在被告乙○○之後製作，警員提供戊○○之
    口卡片供被告庚○○指認，被告庚○○亦指證被查獲之安非他命是戊○○所委託
    交付者。被告庚○○復於原審審理時再次指認扣案之安非他命是證人戊○○所交
    付，要轉交給乙○○的云云。惟查口卡片上之照片往往歷時數年而未更換，是否
    能與本人相符而足資他人辨認，原屬有疑，況證人戊○○於偵查時證稱：（乙○○、庚○○、蔡蓬璋你認識嗎？）三位都不認識，．．我不認識他們，不可能交
    車給他們，（是否認識庚○○？）不認識云云（見偵查卷第九六頁背面），於原
    審審理時證稱：（是否認識被告二人？）不認識，（你綽號為何？）沒有，（你
    是否有一部ＢＢ－○三七六號車懸掛Ｈ五－一五八三號車牌？沒有云云（見原審
    卷第七一、七二頁），於本院審理時亦為相同之供述，已明白證述並不認識被告
    庚○○、乙○○及蔡蓬璋，且被告乙○○亦於原審審理時當庭指認其並不認識證
    人戊○○明確（見原審卷第九一頁），乙○○於本院審理再次命其指認亦稱不認
    識戊○○。參以證人蔡蓬章於原審審理時證稱：不認識戊○○，到警局才知道安
    非他命是戊○○拿給庚○○，是聽庚○○講的云云（見原審卷第八九頁），而被
    告庚○○於偵查中與證人戊○○對質時亦改稱：（認識庭上戊○○？）不認識，
    我們沒見過面，（有無向戊○○借車過？）沒有，從來沒有見過他，不可能向他
    借車，（戊○○提供毒品給你賣給乙○○？）不是戊○○，是『阿吉』交三包安
    非他命（重三二．六公克）給我，是『阿吉』要賣給乙○○吸食，（為何你以前
    有提過戊○○？）是警察自己提出戊○○口卡，我不認識他云云（見偵查卷第一
    ○○頁），業已當庭指認其並不認識證人戊○○，且被告庚○○於原審審理時仍
    供稱：（扣案安非他命．．是你所有？）不是我的，是阿吉委託我的，（阿吉叫
    何姓名？）我只知道綽號云云（見原審卷第三五、三七頁），核與其在偵查時供
    述之情節相符，顯然證人戊○○確實不認識被告二人，其與本案應屬無涉，警訊
    筆錄關於證人戊○○之記載及被告庚○○對於證人戊○○之指認，均不足採。至
    蔡蓬章於本院審理時改證稱，認識戊○○見過二次面，拿一包牛皮紙袋之物給庚○○云云，但與其於原審所證不認識戊○○，到警局聽庚○○說的才知道云云，
    亦不一致，不無存疑。況戊○○被訴竊取右前贓車，及與被告庚○○販賣安非他
    命部分，亦經檢察官為不起訴在案，故尚不能認交付右開贓車予被告等，及委由
    被告庚○○販賣安非他命者係戊○○。
  (五)被告庚○○於原審及本院審理時辯稱：渠被作筆錄之警察以徒手打，因遭受刑求
    才承認販賣安非他命云云，經本院傳訊證人即臺中市刑警隊警員丙○○到庭證稱
    ：八十八年七月五日，在刑警隊訊問庚○○，係根據伊問他答製作的，沒有打庚○○云云（見本院卷第四九頁），參以本院審理時被告庚○○對於如何被刑求，
    僅泛稱警員打他，他沒有驗傷等語，未能具體指述刑求過程，以供調查，顯見被
    告庚○○之此辯解係畏罪卸責之詞，委無足採。
  (六)政府查緝安非他命之施用或販賣甚嚴，對於販賣者尤科以重刑，且安非他命量微
    價高，販賣者率有暴利可圖，茍非意圖販賣營利，一般人焉有甘冒重度刑責而販
    賣安非他命，從而雖被告庚○○否認與綽號「阿吉」者有販賣安非他命之犯行，
    而無可查證綽號「阿吉」者販入之價格是否低於賣出予被告乙○○之價格，而獲
    有多少數額之利益，惟依前述之推論，被告庚○○與綽號「阿吉」者販賣安非他
    命，當均有意圖營利之犯意，自亦足認定。另綽號「阿吉」者在事後免費提供安
    非他命給庚○○施用，除據被告庚○○於警訊時自白不諱外，且被告庚○○經警
    採集尿液送驗結果，呈甲基安非他命陽性反應，有臺中市衛生局煙毒尿液檢驗成
    績書在卷可查（見偵查卷第八八頁），則被告庚○○之獲利係在無償取得安非他
    命施用，亦無可疑。
  (七)被告庚○○於警訊時供稱：伊自八十八年六月中旬至被查獲時，共送三次安非他
    命給乙○○，每包二千元，每次送到臺中市○○路英才路口乙○○的家，貨到收
    錢再把錢轉交云云（見偵查卷第二四頁），與被告乙○○分別於警訊及本院審理
    時供稱，渠購買安非他命，有三次係庚○○交給渠安非他命，每次一包，每包二
    千元云云（見偵查卷第二一頁及本院卷第三九頁）相符，按此計算，被告庚○○
    與綽號「阿吉」者販賣安非他命予被告乙○○三次，每次二千元，合計犯罪所得
    六千元。
  (八)綜上，被告二人之所辯，均係卸飾之詞，不足採信，本件事證已臻明確，其等犯
    行均堪認定。
二、按刑法上之幫助犯，固以幫助他人犯罪之意思而參與犯罪構成要件以外之行為而
    成立，惟所謂以幫助他人犯罪之意思而參與者，指其參與之原因，僅在助成他人
    犯罪之實現者而言，倘以合同之意思而參加犯罪，即係以自己犯罪之意思而參與
    ，縱其所參與者為犯罪構成要件以外之行為，仍屬共同正犯，又所謂參與犯罪構
    成要件以外之行為者，指其所參與者非直接構成某種犯罪事實之內容，而僅係助
    成其犯罪事實實現之行為而言，苟已參與構成某種犯罪事實之一部，即屬分擔實
    施犯罪之行為，雖僅以幫助他人犯罪之意思而參與，亦仍屬共同正犯，有最高法
    院二十七年度上字第一三三三號刑事判例足資參照。被告庚○○將第二級毒品安
    非他命送交被告乙○○，並將每次收取之販賣所得二千元轉交給綽號「阿吉」者
    ，依前揭判例意旨，已構成販賣第二級毒品犯罪事實之一部，屬分擔實施犯罪之
    行為，已屬共同正犯。核被告庚○○，搬運贓物行為係犯刑法第三百四十九條第
    二項之搬運贓物罪、販賣第二級毒品行為係犯毒品危害防制條例第四條第二項之
    販賣第二級毒品罪及同條第五項、第二項之販賣第二級毒品未遂罪；被告乙○○
    所為，係犯有刑法第三百四十九條第一項之收受贓物罪。被告庚○○與綽號「阿
    吉」者就販賣第二級毒品部分，有犯意聯絡及推由被告庚○○實施，為共同正犯
    ，公訴人認係幫助犯，尚有未洽。被告庚○○先後三次販賣第二級毒品既遂及一
    次販賣第二級毒品未遂之犯行，時間緊接，犯構成要件相同之罪名，顯係基於概
    括犯意反覆為之，為連續犯，應論以販賣第二級毒品既遂之一罪。被告庚○○收
    受贓物之低度行為，為其搬運贓物之高度行為所吸收，不另論罪。被告庚○○所
    犯上開二罪，犯意各別，行為互殊，應分論併罰。
三、原審為被告庚○○科刑之判決，固非無見。惟查：(一)原判決雖認被告庚○○犯搬
    運贓物罪，然「據上論斷」欄卻漏引刑法第三百四十九條第二項；(二)被告庚○○
    連續三次將第二級毒品安非他命送交被告乙○○，並將每次收取之販賣所得二千
    元轉交給綽號「阿吉」者，應犯共同連續販賣第二級毒品罪，原判決認犯連續幫
    助販賣第二級毒品罪，併依刑法第三十條第二項規定減輕其刑，尚有違誤；(三)對
    於被告庚○○販賣第二級毒品部分，未於事實欄與理由欄，論及意圖營利之犯意
    ；(四)被告庚○○犯罪所得六千元，原審未予認定併沒收之，以上均有未洽。檢察
    官上訴意旨，指摘原判決贓物罪部分漏引上開法條不當，為有理由，被告上訴意
    旨，仍執前詞，否認犯罪，雖無理由，但原判決此部分既有上開可議之處，均應
    由本院將原判決被告庚○○部分撤銷改判，爰審酌被告庚○○犯罪之動機、目的
    、手段、其品性及智識程度、犯罪所生之危害及犯罪後之態度等一切情狀，量處
    如主文第二項所示之刑，並定其應執行之刑。（本件販賣第二級毒品部分雖係被
    告庚○○提起上訴，惟被告庚○○係犯共同連續販賣第二級毒品罪，原判決誤認
    犯連續幫助販賣第二級毒品罪，併依刑法第三十條第二項規定減輕其刑，已如前
    述，則原判決顯有適用法條不當之情形，依刑事訴訟法第三百七十條但書規定，
    本院自得諭知較重於原判決之刑）。扣案之安非他命三包（合計淨重三一．○七
    公克、包裝重一．一九公克）為查獲之毒品，不問屬於犯人與否，應依毒品危害
    防制條例第十八條第一項前段規定，諭知沒收並銷燬之。販賣毒品犯罪所得如主
    文第二項所示，依同條例第十九條第一項規定，宣告沒收，如全部或一部不能沒
    收時，以其財產抵償之。又扣案之鑰匙一把，係綽號「阿吉」者所有，此據被告
    庚○○於警訊時供述明確，尚非被告庚○○所有供犯罪所用之物，爰不予宣告沒
    收，併此敘明。
四、原審為被告乙○○科刑之判決，固非無見。惟查，原判決雖認被告乙○○犯收受
    贓物罪，惟「據上論斷」欄漏引刑法第三百四十九條第一項，尚有未洽。檢察官
    上訴意旨，據此指摘原判決此部分不當，為有理由，應由本院將原判決此部分撤
    銷改判，爰審酌被告乙○○犯罪之動機、目的、手段、其品性及智識程度、犯罪
    所生之危害及犯罪後之態度等一切情狀，仍量處如主文第三項所示之刑，並諭知
    易科罰金之折算標準。扣案之鑰匙一把，係綽號「阿吉」者所有，另據被告庚○○於警訊時供述明確，尚非被告乙○○所有供犯罪所用之物，爰不予宣告沒收，
    亦附此敘明。
五、據上論斷，應依刑事訴訟法第三百六十九條第一項前段、第三百六十四條、第二
    百九十九條第一項前段，毒品危害防制條例第四條第二項、第十八條第一項前段
    、第十九條第一項，刑法第十一條前段、第二十八條、第五十六條、第四十一條
    第一項前段、第五十一條第五款、第三百四十九條第一項、第二項，罰金罰鍰提
    高標準條例第一條前段、第二條，判決如主文。
本案經檢察官丁○○到庭執行職務。
中       華       民       國   九  十    年     六      月    廿七     日
                                臺灣高等法院臺中分院刑事第一庭
                                      審判長法  官  陳  紀  綱
                                            法  官蕭  錦  鍾
                                            法  官  陳  登  源
右正本證明與原本無異。
被告庚○○販賣第二級毒品罪部分得上訴。
其餘均不得上訴。
如不服本判決應於收受送達後十日內向本院提出上訴書狀，其未敘述上訴之理由者並
得於提起上訴後十日內向本院補提理由書（均須按他造當事人之人數附繕本）。
                                            書記官  林  桂  鳳
中       華       民       國   九  十    年     六      月    廿八     日
附錄論罪科刑主要法條：
刑法第三百四十九條：
收受贓物者，處三年以下有期徒、拘役或五百元以下罰金。
搬運、寄藏、故買贓物或為牙保者，處五年以下有期徒刑、拘役或科或併科一千元以
下罰金。
毒品危害防制條例第四條第二項：
製造、運輸、販賣第二級毒品者，處無期徒刑或七年以上有期徒刑，得併科新臺幣七
百萬元以下罰金。
                                                                        Ｋ


司法院資訊處製作；財團法人民間司法改革基金會備份。
